【裁判字號】    97,中簡上,191
【裁判日期】    970423
【裁判案由】    違反著作權法
【裁判全文】
臺灣臺中地方法院刑事判決           97年度中簡上字第191號
上  訴  人
即  被  告  乙○○
            甲○○
上列上訴人因違反著作權法案件，不服本院臺中簡易庭九十七年
度中簡字第一六九號，中華民國九十七年一月二十二日第一審簡
易判決（聲請簡易判決處刑案號：臺灣臺中地方法院檢察署九十
六年度偵字第二四四二五號、第二三七八二號），提起上訴，本
院管轄第二審之合議庭判決如下：
    主    文
上訴駁回。
    犯罪事實
一、乙○○與甲○○為父女，均明知如附表所示「國光之政」等
    影音光碟，係在日本國享有著作權之視聽著作物，依著作權
    法第四條第二款、世界貿易組織（WTO）「與貿易有關之智
    慧財產權協定」（Trade Related Aspect of Intellectual
    Property Rights,including Trade in Counterfeit Goods
    ，簡稱TRIPS）之國民待遇原則，暨著作權法第一百零六條
    之一第一項等規定，係屬同受我國著作權法所保護之著作物
    ，非經享有著作權之人之同意或授權，不得擅自重製、散布
    或意圖散布而持有；且明知乙○○於民國九十五年十一月間
    某日，以每部新台幣（下同）七十元至八十元不等之價格，
    向真實姓名、年籍均不詳，綽號「阿文」之成年男子所購入
    之如附表所示「國光之政」等影音光碟，係未經著作權人同
    意或授權而擅自重製，侵害著作財產權之重製光碟；詎乙○
    ○為貪圖不法之銷售利益，竟未經著作財產權人之同意或授
    權，仍基於反覆、延續散布侵害著作財產權之光碟重製物之
    集合犯意，自九十五年十一月下旬某日起之密接時間，以每
    套一百五十元、三套四百元不等之價格，在臺中市不特定之
    夜市，擺攤陳列而販賣前揭盜版影音光碟予不特定之消費者
    以牟利，而以此方法散布侵害著作財產權之盜版日劇影音光
    碟。後於九十六年十月四日晚間，因乙○○適身體微恙，乃
    委託與其有反覆、延續散布侵害著作財產權之光碟重製物犯
    意聯絡之甲○○，由甲○○在臺中市○○路三七號前之逢甲
    夜市，擺攤陳列而販賣前揭盜版日劇影音光碟，隨即於同日
    二十時許，為警查獲，並扣得如附表所示「國光之政」等盜
    版日劇影音光碟片合計一千四百九十三片。
二、案經內政部警政署保安警察第二總隊第一大隊第二中隊報請
    臺灣臺中地方法院檢察署檢察官偵查後，聲請為簡易判決處
    刑。
    理    由
一、訊據上訴人即被告（以下簡稱被告）乙○○、甲○○均坦陳
    確有於前揭時地，先後擺攤陳列而販賣如附表所示之「國光
    之政」等日劇影音光碟等情，惟咸矢口否認有何違反著作權
    法之犯行，並辯稱：伊等並不知所販售之日劇影音光碟係同
    受我國著作權法所保護之著作財產權重製物。且甲○○僅在
    伊等為警查獲之當晚短暫看顧攤位，尚難謂有違反著作權法
    犯行之構成云云。經查：
  (一)上揭被告乙○○於九十五年十一月間某日，以每部七十元至
    八十元不等之價格，向真實姓名、年籍均不詳，綽號「阿文
    」之成年男子購入如附表所示「國光之政」等日劇影音光碟
    後，即自九十五年十一月下旬某日起之密接時間，以每套一
    百五十元、三套四百元不等之價格，在臺中市不特定之夜市
    ，擺攤陳列而販賣予不特定之消費者以牟利；後於九十六年
    十月四日晚間，因被告乙○○適身體微恙，乃委由被告甲○
    ○在臺中市○○路三七號前之逢甲夜市，擺攤陳列而販賣該
    等日劇光碟，隨即於同日二十時許，為警查獲等情，業據被
    告乙○○、甲○○迭於警詢、偵查及本院訊問時均坦白承認
    ，並有如附表所示之「國光之政」等日劇影音光碟合計一千
    四百九十三片扣案可資佐證。而該等「國光之政」等日劇影
    音光碟，皆非為授權製造工廠所生產，外觀或造型，皆無標
    示合法之光碟識別碼字樣及版權公司，且品質低劣、材質粗
    糙，顯與真品不同，均係未經著作權人同意或授權而擅自重
    製，侵害著作財產權之盜版重製光碟，亦有昇龍數位科技股
    份有限公司所出具之鑑識證明書一紙在卷可憑，並為被告乙
    ○○、甲○○俱不加爭執。
  (二)被告乙○○、甲○○雖以前揭情詞置辯；惟按「外國人之著
    作合於下列情形之一者，得依本法享有著作權。但條約或協
    定另有約定，經立法院議決通過者，從其約定。一、中華民
    國管轄區域內首次發行，或於中華民國管轄區域外首次發行
    後三十日內在中華民國管轄區域內發行者。但以該外國人之
    本國，對中華民國人之著作，在相同之情形下，亦予保護且
    經查證屬實者為限。二、依條約、協定或其本國法令、慣例
    ，中華民國人之著作得在該國享有著作權者」，著作權法第
    四條已定有明文。又我國我國自九十一年一月一日正式加入
    「世界貿易組織」（WTO），依據「世界貿易組織協定」所
    含之「與貿易有關之智慧財產權協定」（TRIPS）第九條第
    一項之規定，會員國須遵守伯恩公約規定，而伯恩公約第三
    條規定，受保障之著作人包括聯盟國之國民，不論其著作已
    發行與否，是我國對於同屬世界貿易組織會員國國民之著作
    ，不論其著作已發行與否，均應加以保護，而日本國既為世
    界貿易組織之會員國，依我國著作權法第四條第二款之規定
    ，亦應受我國著作權法之保護。從而，本件扣案如附表所示
    之「國光之政」等日劇影音光碟片，既係在日本國享有著作
    權之視聽著作物，不論其著作已發行與否，更不論其是否發
    行在我國加入「世界貿易組織」之後，自應同受我國著作權
    法之保護。被告乙○○長期在臺中市不特定之夜市擺攤銷售
    日劇影音光碟，並有多次因違反著作權法遭查緝之紀錄，此
    有其臺灣高等法院前案紀錄表在卷可查，其對著作權保護之
    相關規定自應有高於一般人之認識，且熟知我國自加入世界
    貿易組織成為會員國之一以後，依世界貿易組織所轄各協定
    ，其所販售之日劇影音光碟應屬同受我國著作權法所保護之
    著作物，是其辯稱不知販售前揭日劇盜版影音光碟係屬違反
    著作權法規定，已無足信實。另本件為警查獲之時，因被告
    乙○○適身體微恙，故係由被告甲○○於上述逢甲夜市前擺
    設攤位，看顧並販售如附表所示「國光之政」等日劇影音光
    碟一節，已有現場照片數禎附卷可資憑佐，被告甲○○對此
    情亦不否認，其既因父親即被告乙○○身體不適，暫代看顧
    攤位，而有販售盜版日劇影音光碟之營利行為，則其與被告
    乙○○係基於散布侵害著作財產權光碟重製物之犯意聯絡，
    同有散布盜版光碟重製物之犯行，應足評斷，要難因被告甲
    ○○僅暫時且偶為父親看顧攤位，即遽為其有利之認定。
  (三)綜此，本件事證已臻明確，被告乙○○、甲○○前揭共同違
    反著作權法之犯行，均洵堪認定。
二、核被告乙○○、甲○○所為，均係犯著作權法第九十一條之
    一第三項前段、第二項之明知係侵害著作財產權之光碟重製
    物而散布罪。被告乙○○、甲○○間，就前開犯行俱有犯意
    聯絡及行為分擔，渠等既共同實行犯罪之行為，均應論以共
    同正犯。另刑事法若干犯罪行為態樣，本質上原具有反覆、
    延續實行之特徵，立法時既予特別歸類，定為犯罪構成要件
    之行為要素，則行為人基於概括之犯意，在密切接近之一定
    時、地持續實行之複次行為，倘依社會通念，於客觀上認為
    符合一個反覆、延續性之行為觀念者，於刑法評價上，即應
    僅成立一罪，俾免有重複評價、刑度超過罪責與不法內涵之
    疑慮；學理上所稱「集合犯」之職業性、營業性或收集性等
    具有重複特質之犯罪均屬之，例如經營、從事業務、收集、
    販賣、製造、散布等行為概念者是，此有最高法院九十五年
    度台上字第一０七九號判決意旨可資參照。本件被告乙○○
    、甲○○之散布前揭盜版光碟片之營業性行為，均係在密集
    期間內以相同之方式持續進行，未曾間斷，是此散布光碟片
    之犯行，即具有反覆、延續實行之特徵，從而在行為概念上
    ，縱有多次販賣而散布之舉措，仍應評價認係包括一罪之集
    合犯。
三、原判決因認被告乙○○、甲○○共同違反著作權法罪行事證
    明確，並適用著作權法第九十一條之一第三項前段、第二項
    、第九十八條，刑法第十一條、第二十八條、第四十一條第
    一項前段等規定，審酌被告乙○○迭有違反著作權法、商標
    法案件涉案，或因撤回告訴、罪嫌不足而經不起訴處分，或
    曾因而諭知不受理、有罪判決後，經撤銷發回，現仍由臺灣
    高等法院臺中分院九十六年度重上更(四)字第一一五號審理中
    ，有被告乙○○之臺灣高等法院被告前案紀錄表可稽，本應
    謹慎行事，恪遵尊重他人智慧財產權，竟猶不知警惕復犯本
    案，被告乙○○、甲○○咸枉顧前揭影音視聽著作係他人辛
    苦之智慧結晶，竟為圖不法利益而逕加散布，無視政府大力
    宣導尊重他人智慧財產權之法令，攫取著作財產權人應得之
    利益，已對著作權人之權益造成損害，並擾亂市場秩序，影
    響我國致力保護智慧財產權之國際名譽，且衡酌被告二人本
    件犯罪之動機、目的尚屬單純，被告乙○○販售、散布之期
    間近一年，犯罪時間非暫，查扣盜版影音光碟之數量高達一
    千四百餘片，數量頗鉅，被告甲○○僅於查獲當日為之，情
    節較屬輕微，犯罪手段平和等一切情狀，各判處被告乙○○
    、甲○○均有期徒刑六月，且依情節輕重不同分別諭知易科
    罰金之折算標準，暨扣案如附表所示「國光之政」等盜版影
    音光碟為供被告乙○○、甲○○犯本件犯罪所用之物，不以
    屬於犯人者為限，併為沒收之諭知；再以被告甲○○前未曾
    因故意犯罪受有期徒刑以上刑之宣告，其為本件犯行固值非
    難，然因散布時間僅一日，所肇致之具體損害並非至鉅，刻
    仍就學中，查獲當日係因被告乙○○身體不適而為其擺設並
    看顧攤位，因而犯案，其一時失慮而罹刑典，經此偵審程序
    及有期徒刑之宣告後，應能知所警惕而信無再犯之虞，因認
    對被告甲○○所宣告之刑，以暫不執行為適當，併予宣告緩
    刑二年；其認事用法並無違誤，量刑亦稱妥適。
四、被告乙○○、甲○○上訴猶執詞否認犯行，卻未能具體指摘
    原判決認事用法有何疏漏或違誤之處，其上訴已乏依據。另
    被告乙○○雖於本院審理時另辯稱：如法院仍認為伊所為構
    成違反著作權法罪行，亦請求從輕量刑或減低易科罰金之折
    算標準云云；惟按著作權法第九十一條之一第三項前段、第
    二項之罪，其法定刑為六月以上三年以下有期徒刑，得併科
    二十萬元以上二百萬元以下罰金，原判決對被告乙○○、甲
    ○○均量處有期徒刑六月，係屬法定之最低刑度，已無從再
    予從輕量刑。另按刑罰之量定，固屬法院自由裁量之職權行
    使，但仍應審酌刑法第五十七條所列各款事由及一切情狀，
    為酌量輕重之標準，並非漫無限制；在同一犯罪事實與情節
    ，如別無其他加重或減輕之原因，下級審法院量定之刑，亦
    無過重或失輕之不當情形，則上級審法院對下級審法院之職
    權行使，原則上應予尊重；此有最高法院八十五年度台上字
    第二四四六號裁判意旨可資參酌，是法律賦予審判者自由裁
    量權，雖此項裁量權之行使，並非得以任意或自由為之，仍
    應受一般法律原則之拘束、符合法律授權之目的，並受法律
    秩序之理念、法律感情及慣例所規範，亦即法官量刑權固為
    受法律拘束之裁量原則，但其內涵、表現仍將因各法官的理
    念、價值觀、法學教育背景的不同而異，是以自由裁量的界
    限實難有客觀的解答，端賴法官於個案審判時，依個案事由
    加以審酌，倘無裁量濫用情事，要難謂其有不當之處，而折
    算標準之諭知，亦屬自由裁量職權行使之一環；本件原判決
    因被告乙○○之犯案情節較為深重，乃對其所受有期徒刑宣
    告諭知以二千元折算一日之計換標準，並未逾越刑法第四十
    一條第一項前段所定法定範圍而為易科罰金折算標準之諭知
    ，況原審法官已於判決中敘明其係因考量被告二人涉案情節
    之程度不同，始為折算標準歧異之裁量，更難謂原判決於刑
    之量定上有何失衡而濫用裁量權之處；被告乙○○爭執原判
    決諭知之易科罰金折算標準過重，亦非有據。綜此，被告乙
    ○○、甲○○前揭所陳，尚不足以動搖第一審簡易判決所認
    定之犯罪事實與量刑結果，因認被告二人之上訴俱為無理由
    ，均應予以駁回。
據上論斷，應依刑事訴訟法第四百五十五條之一第一項、第三項
、第三百六十八條，判決如主文。
本案經檢察官丙○○到庭執行職務。
中    華    民    國    97    年    4     月    23    日
                  刑事第三庭  審判長法  官  賴恭利
                                    法  官  黃松竹
                                    法  官  陳思成
上正本證明與原本無異。
不得上訴。
                                    書記官  吳詩琳
中    華    民    國    97    年    4     月    23    日


司法院資訊處製作；財團法人民間司法改革基金會備份。
